臺灣臺中地方法院刑事判決
109年度金訴字第133號
公  訴  人  臺灣臺中地方檢察署檢察官
被      告  陳威喨


選任辯護人  戴君容律師
上列被告因詐欺等案件，經檢察官提起公訴（108年度偵字第261
10號、第27704號、第33475號），本院判決如下：
    主    文
陳威喨三人以上共同犯詐欺取財罪，共貳罪，各處有期徒刑壹年
貳月。應執行有期徒刑壹年肆月。
    犯罪事實
一、陳威喨與許閔傑（業經本院109年度金訴字第133號判決判處
    應執行有期徒刑1年2月，上訴後經臺灣高等法院臺中分院駁
    回上訴確定）參與真實姓名年籍資料均不詳，綽號「小黃」
    及其他姓名年籍不詳成年人3 人以上，以實施詐術為手段，
    所組成具有持續性及牟利性之有結構性之詐欺組織，渠等均
    明知該詐欺集團係將詐騙所得之款項指定匯入取得使用之人
    頭金融帳戶內，再由車手提領後上繳回集團，以此等製造金
    融斷點之方式，掩飾該詐騙所得之本質及去向，而與該詐欺
    集團成員，共同意圖為自己不法所有，基於詐欺之犯意聯絡
    及行為分擔，共組詐騙集團。渠等詐騙之手法，先由詐欺集
    團之成員，於如附表所示之時間，以不詳電話，以附表所示
    之詐騙手法，詐騙附表所示之黃惟翔、徐佳良2 人，並要求
    黃惟翔、徐佳良2 人將附表所示之款項，匯入附表所示之帳
    戶。陳威喨、許閔傑復駕駛許閔傑所有之車號000-0000號自
    用小客車或由許閔傑利用不知情之胞妹許芳慈（經臺灣臺中
    地方檢察署檢察官另為不起訴處分），分別於附表所示提款
    時間、地點，接續以上開附表所示之帳戶提款卡提領現金，
    致生損害於黃惟翔、徐佳良2 人。嗣黃惟翔、徐佳良2 人察
    覺有異，始知受騙，隨即報警查獲上情。
二、案經黃惟翔、徐佳良訴由臺中市政府警察局第六分局報告臺
    灣臺中地方檢察署檢察官偵查起訴。
      理    由
壹、程序事項
一、按組織犯罪防制條例第12條明定：「訊問證人之筆錄，以在
    檢察官或法官面前作成，並經踐行刑事訴訟法所定訊問證人
    之程序者為限，始得採為證據。」，本案關於證人之警詢筆
    錄，既非在檢察官或法官面前作成，依上述規定，自不得作
    為認定被告涉犯組織犯罪防制條例罪名之事證，是證人警詢
    筆錄於認定被告陳威喨違反組織犯罪防制條例罪名時，並無
    證據能力。
二、證據能力部分：
　　按被告以外之人於審判外之言詞或書面陳述，除法律有規定
    者外，不得作為證據；被告以外之人於審判外之陳述，雖不
    符合刑事訴訟法第159 條之1 至第159 條之4 之規定，但經
    當事人於審判程序同意作為證據，法院審酌該言詞陳述或書
    面陳述作成時之情況，認為適當者，亦得為證據。當事人、
    代理人或辯護人於法院調查證據時，知有第159 條第1 項不
    得為證據之情形，而未於言詞辯論終結前聲明異議者，視為
    有前項之同意，刑事訴訟法第159 條第1 項、第159 條之 5
    定有明文。查本件判決認定犯罪事實所引用之被告陳威喨以
    外之人於審判外之陳述，辯護人表示對證據能力沒有意見（
    見本院卷第239、433頁），公訴人及被告、辯護人迄至言詞
    辯論終結前均未聲明異議，且經本院審酌該等證據資料製作
    時之情況，並無違法不當及證明力明顯過低之瑕疵，堪認作
    為證據應屬適當，除前述證人警詢筆錄於認定被告違反組織
    犯罪防制條例罪名時，並無證據能力外，其餘證據依上開規
    定，均具有證據能力。至於不具供述性之非供述證據，並無
    傳聞法則之適用，該等證據既無證據證明係公務員違背法定
    程序所取得，復經本院踐行調查證據程序，且與本案具有關
    聯性，亦均有證據能力。
貳、實體事項
一、認定犯罪事實之證據及理由：
　　訊據被告陳威喨固坦承有於上開時間、地點，持同案被告許
    閔傑所交付之提款卡並告知密碼至提款機提領款項之情事，
    然矢口否認有詐欺取財、洗錢之犯行，辯稱其僅係基於幫忙
    同案被告許閔傑領取款項之意思而代為操作提款機領款，根
    本不知所領取之款項涉及詐欺犯罪所得等語，辯護人為被告
    陳威喨辯護稱：從監視器畫面雖可見被告確有提款行為，然
    被告與同案被告許閔傑須有犯意聯絡與行為分擔始能成罪，
    此部分尚乏證據證明，而許閔傑除請被告幫忙領款外，尚有
    請許芳慈幫忙領款，本件雖係共同偵辦，然許芳慈部分經檢
    察官為不起訴處分，卻將被告起訴，以其等提款行為並無太
    大區別，何以作不同判斷，且被告提款行為僅是舉手之勞、
    幫朋友領款並不為過，更何況許閔傑也同時將卡片與密碼交
    付，被告自然不會詢問錢是誰的、來源為何，且許閔傑請被
    告幫忙時係正在工作、在使用手機，被告也無法多做詢問，
    領出款項後即交付給許閔傑，並未獲得任何好處等語。然查
    ：
　㈠被告固不否認有開同案被告許閔傑之車輛，載許閔傑至特定
    地點，然後下車持許閔傑所交付之提款卡及密碼，操作提款
    機提領款項後再將款項及提款卡交還許閔傑之事實（見108
    偵26110卷第189至191頁，108偵27704卷第16至19頁），然
    就被告之所以會對提領款項之事實加以承認，實係因有其實
    際至提款機提款過程之監視錄影畫面（見108偵26110卷第12
    7至133頁及108偵27704卷第33至36頁），經警方加以提示後
    ，是坦承此部分之事實（見108偵27704卷第16至18頁），然
    辯稱提領款項時，對於該款項之性質並不知涉及詐欺犯罪。
    被告雖稱之所以會為同案被告許閔傑提領款項，僅係幫忙提
    款並未查明所提領款項之性質，然就本案起訴所涉及被告前
    往提款機提領款項時間，係108年8月26日20時33分許、34分
    許、35分許自丁文陽玉山銀行帳號0000000000000號帳戶陸
    續提領3次，各次均係2萬5千元，合計提領7萬5千元（見108
    偵27704卷第48頁），另於108年8月29日21時4分許、5分19
    秒許、5分59秒許、21時6分許自丁文陽第一銀行帳號000000
    00000號帳戶提領4次，分別提領2萬元、2萬元、2萬元、1萬
    1千元，合計7萬1千元（見108偵27704卷第79頁），果如被
    告所辯係臨時幫忙領款，何以每次均係密集提領？且各次提
    領款項之數額均係提領款項之上限？且經本院提示108偵277
    04卷第79頁丁文陽第一銀行帳戶交易明細，其中於108年8月
    27日18時47分02秒許、48分22秒許、49分22秒許、50分16秒
    許另有以提款卡分別提領2萬元、2萬元、2萬元、1萬元之情
    事（見108偵27704卷第79頁），經同案被告許閔傑於本院證
    述，此等項亦係其委託被告提領（見本院卷第229頁），再
    於丁文陽玉山銀行帳號明細中另有8月26日21時13分許提領6
    ,800元、8月27日02時04分22秒許提領5,000元，8月27日21
    時43分12秒許、44分4秒許、45分45秒許分別提領2萬元、2
    萬元、2萬元、3千元，8月28日18時20分許提領1萬元等（見
    108偵27704卷第48頁），亦經同案被告許閔傑證述係亦係其
    要被告提領的（見本院卷第236至237頁），由上開提領款項
    記錄觀之，顯然被告於該相近時間共為同案被告許閔傑提領
    款項之次數極多，合計提款款項之數額非低，且提領之時間
    甚至有在凌晨2時時刻，而此時刻實非屬常態生活之時段，
    被告仍願出面代為提領，顯然絕非被告所辯稱對於該等提領
    款項之性質全然不知、僅單純協助提款可為合理說明。
　㈡辯護人為被告辯護先係指稱同案被告許閔傑之妹許芳慈雖亦
    為許閔傑提領款項，然經檢察官為不起訴處分，不若被告竟
    遭到起訴部分。然查許芳慈係許閔傑之胞妹，在親屬間代為
    提領款項尚屬合乎情理之作法，且衡諸常情，親人間當不至
    會會說出該款項涉及不法，致令親人涉入犯罪，且許芳慈僅
    提領過1次、金額1萬元，此與被告提領多次、款項非低之情
    形完全不同，自不能要求比附援引，甚至以許芳慈業經不起
    訴處分，作為本案應為被告有利認定之理由。至於被告於為
    同案許閔傑多次提領款項之過程中，究竟獲有何種好處？宥
    於卷證資料尚無法逕自認定，然尚不能逕自推論被告並未獲
    得好處，作為被告未涉及詐欺取財犯行之認定依據，另稱被
    告提領款項之行為僅是順手之勞、單純幫忙提領，然提領款
    項對於詐欺取財犯罪而言，實係屬不可或缺之行為，且攸關
    整起詐欺取財行為最終之結果，而同案被告許閔傑已自承係
    擔任車手頭工作，其為免提領款項時遭拍攝到影像，是交代
    被告出面提領，此涉及詐欺集團之內部分工，而被告實際所
    擔任者即為提領款項之車手工作，並與詐欺集團整起詐欺取
    財作業之分工合致，自不能以其之提領款項行為，僅是舉手
    之勞、純屬幫忙性質，用以免除其於整起詐欺取財過程中，
    所應擔負實際出面操作提款機提領詐欺所得款項之責任，辯
    護人辯護之理由尚無法為對被告為有利認定之依據。
　㈢另上揭犯罪事實，業據同案被告許閔傑於本院準備程序、審
    理時加以坦承（見本院卷第69、152 頁），核與另案被告許
    芳慈於警詢、偵查中陳述一致（見108偵26110卷第44至48、
    169至170頁），並與證人即告訴人黃惟翔、徐佳良2人於警
    詢之指訴相符（見108偵26110卷第91至99頁，108偵27704卷
    第83至84頁），並有告訴人黃惟翔報案資料：內政部警政署
    反詐騙案件紀錄表、黃惟翔中國信託銀行存摺影本、存摺內
    頁交易明細、新北市政府警察局新莊分局中平派出所受理詐
    騙帳戶通報警示簡便格式表、金融機構聯防機制通報單、被
    害人帳戶明細及車手提領時間一覽表、臺中市政府警察局第
    六分局偵辦許芳慈、李輝鴻詐欺案被害人一覽表（黃惟翔部
    分）、匯入帳戶交易明細（見108偵26110卷第89、101及107
     、103至105及109至111、113、115頁，108偵33475卷第129
     、131、133至134頁）；告訴人徐佳良報案資料：內政部警
    政署反詐騙案件紀錄表、臺中市政府警察局清水分局沙鹿分
    駐所受理詐騙帳戶通報警示簡便格式、金融機構聯防機制通
    報單、徐佳良ATM轉帳明細表2紙、臺中市政府警察局第六分
    局偵辦陳威喨詐欺案被害人一覽表（黃惟翔、徐佳良部分）
    、帳戶交易明細、被害人帳戶交易明細及車手提領時間一覽
    表（見108偵33475卷第119、123、125、127、111、113 、1
    15至117頁），復有另案被告許芳慈提領款項監視畫面擷圖1
    5張、提款卡正反影印、車輛詳細資料報表（見108偵26110
    卷第117至124、135、147及157頁），再有臺中市政府警察
    局第六分局西屯派出所搜索扣押筆錄、扣押物品目錄表、扣
    押物品收據等資料在卷可稽（見108偵33475卷第29至31、33
    、35頁），上開證據核與事實相符，均得作為認定犯罪事實
    之證據，是本件事證明確，被告犯行堪以認定，應依法論科
    。 
二、論罪部分：
  ㈠按組織犯罪防制條例第2條於民國106年4月19日修正公布，並
    自同年月21日起施行，修正後該條例第2條第1項、第2項規
    定為：「本條例所稱犯罪組織，指三人以上，以實施強暴、
    脅迫、詐術、恐嚇為手段或最重本刑逾五年有期徒刑之刑之
    罪，所組成具有持續性及牟利性之有結構性組織」、「前項
    有結構性組織，指非為立即實施犯罪而隨意組成，不以具有
    名稱、規約、儀式、固定處所、成員持續參與或分工明確為
    必要」，復於107年1月3日修正公布第2條第1項為「本條例
    所稱犯罪組織，指三人以上，以實施強暴、脅迫、詐術、恐
    嚇為手段或最重本刑逾五年有期徒刑之刑之罪，所組成具有
    持續性『或』牟利性之有結構性組織。」，則依106年4月19日
    修正後之組織犯罪防制條例所規定之犯罪組織，係「三人以
    上，以實施強暴、脅迫、詐術、恐嚇為手段或最重本刑逾五
    年有期徒刑之刑之罪，所組成具有持續性及牟利性之有結構
    性組織」，始構成犯罪組織，而107年1月3日修正公布之組
    織犯罪防制條例所規定之犯罪組織，則僅要是「三人以上，
    以實施強暴、脅迫、詐術、恐嚇為手段或最重本刑逾五年有
    期徒刑之刑之罪，所組成具有持續性『或』牟利性之有結構性
    組織」，即構成犯罪組織。經查，本件被告與同案被告許閔
    傑參與綽號「小黃」及其他姓名年籍不詳成年人3 人以上，
    以實施詐術為手段，所組成具有持續性及牟利性之有結構性
    之詐欺組織，渠等均明知該詐欺集團係將詐騙所得之款項指
    定匯入取得使用之人頭金融帳戶內，再由車手提領後上繳回
    集團，以此等製造金融斷點之方式，掩飾該詐騙所得之本質
    及去向，而與該詐欺集團成員，共同意圖為自己不法所有，
    基於詐欺之犯意聯絡及行為分擔，共組詐騙集團，足認其組
    織縝密，分工精細，自須投入相當之成本、時間，自非隨意
    組成立即犯罪，顯係該當「三人以上，以實施詐術為手段，
    所組成具有持續性及牟利性之有結構性組織」，則不論依10
    7年1月3日修正公布前後，被告所參與之「小黃」所屬詐欺
    集團，係該當於「犯罪組織」無疑，先予敘明。被告對於所
    加入之「小黃」所屬詐欺集團，係屬三人以上，以實施詐術
    為手段，所組成具有持續性及牟利性之有結構性組織一節具
    有認識，是被告如犯罪事實欄所示加入「小黃」所屬詐欺集
    團犯罪組織，構成組織犯罪防制條例第3條第1項後段之參與
    犯罪組織罪。
  ㈡按三人以上共同犯第339條詐欺罪者，構成刑法第339條之4 
    第1項第2款之加重詐欺取財罪，屬洗錢防制法第3條第2款所
    規定之特定犯罪，依洗錢防制法第2條規定：「本法所稱洗
    錢，指下列行為：一、意圖掩飾或隱匿特定犯罪所得來源，
    或使他人逃避刑事追訴，而移轉或變更特定犯罪所得。二、
    掩飾或隱匿特定犯罪所得之本質、來源、去向、所在、所有
    權、處分權或其他權益者。三、收受、持有或使用他人之特
    定犯罪所得。」，是倘行為人意圖掩飾或隱匿特定犯罪所得
    來源，而將特定犯罪所得直接消費處分，甚或交予其他共同
    正犯，而由共同正犯以虛假交易外觀，掩飾不法金流移動，
    即難認係單純犯罪後處分贓物之行為，仍應認構成洗錢防制
    法第2條第1、2款之洗錢行為。是如詐欺集團向被害人施用
    詐術後，為隱匿其詐欺所得財物之去向，而令被害人將其款
    項轉入該集團所持有、使用之人頭帳戶，並由該集團所屬之
    車手前往提領詐欺款項得逞，倘能證明人頭帳戶內之資金係
    前置之特定犯罪所得，即應逕以洗錢防制法第14條第1 項洗
    錢罪論處（最高法院108年度台上字第1744號判決意旨參照
    ）。被告就犯罪事實欄所為，即以如附表所示之方式，由詐
    騙集團成員對如附表所示之黃惟翔、徐佳良2 人施用詐術，
    使黃惟翔、徐佳良2人陷於錯誤，依指示匯款至如附表所示
    之人頭帳戶，再由集團成員將附表所示帳戶之提款卡交給同
    案被告許閔傑，許閔傑再將之轉交給被告及不知情之另案被
    告許芳慈，待被告、許芳慈將黃惟翔、徐佳良所匯款項領出
    提款完畢，再將提領所得款項及提款卡交予同案被告許閔傑
    ，許閔傑再轉交給上手以製造資金斷點之犯罪行為，均係犯
    刑法第339條之4 第1項第2 款之三人以上共同犯詐欺取財罪
    、洗錢防制法第14條第1項之普通洗錢罪。
  ㈢核被告就附表編號1所為，係犯組織犯罪防制條例第3條第1項
    後段之參與犯罪組織罪、刑法第339條之4第1項第2款之三人
    以上共同犯詐欺取財罪、洗錢防制法第14條第1項之普通洗
    錢罪；就附表編號2所為係犯刑法第339條之4第1項第2款之
    三人以上共同犯詐欺取財罪、洗錢防制法第14條第1項之普
    通洗錢罪。
  ㈣按組織犯罪防制條例係藉由防制組織型態之犯罪活動為手段
    ，以達成維護社會秩序、保障人民權益之目的，乃於該條例
    第3條第1項前段與後段，分別對於「發起、主持、操縱、指
    揮」及「參與」犯罪組織者，依其情節不同而為處遇，行為
    人雖有其中一行為（如參與），不問其有否實施各該手段（
    如詐欺）之罪，均成立本罪。然在未經自首或有其他積極事
    實，足以證明其確已脫離或解散該組織之前，其違法行為，
    仍繼續存在，即為行為之繼續，而屬單純一罪，至行為終了
    時，仍論為一罪。又刑法上一行為而觸犯數罪名之想像競合
    犯存在之目的，在於避免對於同一不法要素予以過度評價。
    自然意義之數行為，得否評價為法律概念之一行為，應就客
    觀構成要件行為之重合情形、主觀意思活動之內容、所侵害
    之法益與行為間之關連性等要素，視個案情節依社會通念加
    以判斷。刑法刪除牽連犯之規定後，原認屬方法目的或原因
    結果，得評價為牽連犯之二犯罪行為間，如具有局部之同一
    性，或其行為著手實行階段可認為同一者，得認與一行為觸
    犯數罪名之要件相侔，依想像競合犯論擬。倘其實行之二行
    為，無局部之重疊，行為著手實行階段亦有明顯區隔，依社
    會通念難認屬同一行為者，應予分論併罰。因而，行為人以
    一參與詐欺犯罪組織，並分工加重詐欺或洗錢行為，同時觸
    犯參與犯罪組織罪及加重詐欺取財罪或洗錢罪，雖其參與犯
    罪組織之時、地與加重詐欺取財、洗錢之時、地，在自然意
    義上非完全一致，然二者仍有部分合致，且犯罪目的單一，
    依一般社會通念，認應評價為一罪方符合刑罰公平原則，應
    屬想像競合犯，如予數罪併罰，反有過度評價之疑，實與人
    民法律感情不相契合（最高法院107年度台上字第 1066號判
    決意旨參照）。查被告參與「小黃」所屬詐欺集團犯罪組織
    後，隨即分別與上開詐欺集團成員共同詐欺附表所示之被害
    人，而均係同時犯組織犯罪防制條例第3條後段第1項參與犯
    罪組織罪、刑法第339條之4第1項第2款之三人以上共同詐欺
    取財罪及洗錢防制法第14條第1項之普通洗錢罪，因被告參
    與上開犯罪組織之目的，即為立即與集團成員共同施用詐術
    ，使被害人陷於錯誤而交付財物，並以洗錢手段掩飾犯罪，
    具有行為局部之同一性，在法律上應評價為一行為，係一行
    為觸犯數罪名之想像競合犯，應就被告參與「小黃」所屬詐
    欺集團之首次犯行（即附表編號1之詐欺取財犯行），論以
    參與犯罪組織罪及加重詐欺罪暨普通洗錢罪之想像競合犯，
    並依刑法第55條前段規定，從一重之加重詐欺取財罪處斷。
    就被告其餘犯行則係犯加重詐欺罪及普通洗錢之想像競合犯
    ，依刑法第55條前段規定，從一重之加重詐欺取財罪處斷。
  ㈤共同正犯：
    按共同正犯，係共同實施犯罪行為之人，在合同意思範圍以
    內，各自分擔犯罪行為之一部，相互利用他人之行為，以達
    其犯罪之目的者，即應對於全部所發生之結果，共同負責。
    共同正犯之犯意聯絡，不限於事前有所協議，其於行為當時
    ，基於相互之認識，以共同犯罪之意思參與者，亦無礙於共
    同正犯之成立；復不以數人間直接發生者為限，即有間接之
    聯絡者，亦包括在內（最高法院28年度上字第3110號、73年
    度台上字第1886號、77年度台上字第2135號等判決意旨參照
    ）。且共同正犯，係共同實施犯罪行為之人，在共同意思範
    圍內，各自分擔犯罪行為之一部，相互利用他人之行為，以
    達其犯罪之目的，其成立不以全體均參與實施犯罪構成要件
    之行為為要件；參與犯罪構成要件之行為者，固為共同正犯
    ；以自己共同犯罪之意思，參與犯罪構成要件以外之行為，
    或以自己共同犯罪之意思，事前同謀，而由其中一部分人實
    行犯罪之行為者，亦均應認為共同正犯，使之對於全部行為
    所發生之結果，負其責任（最高法院92年度台上字第2824號
    判決意旨參照）。是共同正犯在共同意思範圍內，組成一共
    犯團體，倘具有相互利用其行為之共同意思所為，團體中任
    何一人之行為，均為共犯團體之行為，他共犯均須負共同責
    任。被告與同案被告許閔傑、詐欺集團成員間，就上開犯行
    ，彼此間有犯意聯絡及行為分擔，應共同負責，依刑法第28
    條規定，應論以共同正犯。
　㈥數行為於同時同地或密切接近之時地實施，侵害同一之法益
    ，各行為之獨立性極為薄弱，依一般社會健全觀念，在時間
    差距上，難以強行分開，在刑法評價上，以視為數個舉動之
    接續施行，合為包括之一行為予以評價，較為合理，則屬接
    續犯，而為包括之一罪（最高法院86年度台上字第3295號判
    決意旨參照）。查被告於密切接近之時間內，各如附表一編
    號1以同一提款卡3次提領款項，編號2以同一提款卡4次提領
    款項，均係接續而為之數個舉動，其各行為之獨立性為薄弱
    ，在時間差距上難以強行分開，自應予包括之評價，而各為
    接續犯之實質一罪。
  ㈦被告所犯上開2次加重詐欺犯行，犯意各別，行為互殊，應分
    論併罰。 
三、科刑部分：
  ㈠爰以行為人之責任為基礎，審酌被告不思正途賺取所需，貪
    圖一己不法私利，加入詐欺集團擔任車手，顯然缺乏法治觀
    念，漠視他人財產權；又本案被害人數為2人，且以詐欺集
    團利用集團間多人分工遂行犯罪之模式，集團上游又刻意製
    造諸多成員間之斷點，使偵查機關難以往上追緝，詐欺集團
    首腦繼續逍遙法外，而不法所得之金流層轉，無從追蹤最後
    去向，造成被害人財產無法追回及社會互信基礎破毀，衍生
    嚴重社會問題。尤其，我國近年來詐騙事件層出不窮，行政
    機關投入大量成本宣導，民間金融機構亦戮力防範，迄今仍
    無法有效遏止詐欺集團，此種加重詐欺犯罪類型，且被告犯
    後一再否認犯行之態度，實不應輕縱；惟念及被告所參與者
    ，均非主導詐欺集團犯罪之行為，且同案被告許閔傑已與被
    害人黃惟翔、徐佳良2人達成調解並賠償其等損失（見本院
    卷第117至120頁），兼衡被告自述高中畢業之教育程度、現
    從事洗床、車床加工工作、在外租屋自己住、每月租金7、8
    ,000元，經濟狀況普通等語（見本院卷第448頁），暨其犯
    罪之動機、目的、手段、被害人2人所受損害等一切情狀，
    分別量處如主文所示之刑。
  ㈡按數罪併罰定應執行刑之裁量仍應兼衡罪責相當及特別預防
    之刑罰目的，具體審酌整體犯罪過程之各罪關係（例如各行
    為彼此間之關聯性《數罪間時間、空間、法益之異同性》、所
    侵害法益之專屬性或同一性、數罪對法益侵害之加重效應等
    ）及罪數所反應行為人人格及犯罪傾向等情狀綜合判斷，為
    妥適之裁量，且仍受比例原則及公平原則之拘束，倘違背此
    內部界限而濫用其裁量，仍非適法（最高法院104 年度台抗
    字第718 號裁定意旨參照）。至刑罰之科處，應以行為人之
    責任為基礎，考量人之生命有限，刑罰對被告造成之痛苦程
    度，係以刑度增加而生加乘效果，而非等比方式增加，如以
    實質累加方式執行，刑責恐將偏重過苛，不符現代刑事政策
    及刑罰之社會功能，故透過定應執行刑程式，採限制加重原
    則，授權法官綜合斟酌被告犯罪行為之不法與罪責程度、各
    罪彼此間之關聯性（例如數罪犯罪時間、空間、各行為所侵
    害法益之專屬性或同一性、數罪對法益侵害之加重效應等）
    、數罪所反應被告人格特性與傾向、對被告施以矯正之必要
    性等，妥適裁量最終具體應實現之刑罰，以符罪責相當之要
    求，是法院於酌定執行刑時，應體察法律恤刑之目的，為妥
    適之裁量，俾符合實質平等原則（最高法院105 年度台抗字
    第626 號裁定意旨參照）。也因此，數罪併罰定應執行刑之
    裁量時，應兼衡罪責相當及特別預防之刑罰目的，綜合考量
    行為人之人格及各罪間之關係，具體審酌各罪侵害法益之異
    同、對侵害法益之加重效應及時間、空間之密接程度，注意
    維持輕重罪間刑罰體系之平衡，在依刑法第51條第5 款定執
    行刑者，更應注意刑罰邊際效應隨刑期而遞減及行為人所生
    痛苦程度隨刑期而遞增之情形，考量行為人復歸社會之可能
    性，妥適定執行刑（最高法院108年度台上字第4405號判決
    意旨參照）。本院考量被告所犯2件加重詐欺取財罪，雖係
    不同之被害人，然均為罪質同一之罪，且犯罪時間相近、犯
    罪手法相同，倘就其刑度予以實質累加，尚與現代刑事政策
    及刑罰之社會功能不符，茲考量上情，圩衡被告所犯各罪之
    法律之目的、違反之嚴重性及貫徹刑法量刑公平正義理念，
    爰定其應執行之刑如主文所示。
四、沒收部分：
　㈠按犯罪所得，屬於犯罪行為人者，沒收之；於全部或一部不
    能沒收或不宜執行沒收時，追徵其價額，刑法第38條之1 第
    1 項前段、第3 項定有明文。又按犯罪所得之沒收、追繳或
    追徵，在剝奪犯罪行為人之實際犯罪所得，其重點置於所受
    利得之剝奪，故無利得者自不生剝奪財產權之問題，是2 人
    以上共同犯罪，關於犯罪所得之沒收、追徵，應各按其實際
    利得數額負責，並非須負連帶責任（最高法院104 年度第13
    次刑事庭會議決議、105 年度台上字第1733號判決意旨參照
    ）。查本件被告雖擔任車手工作，出面提領詐欺所得之款項
    ，然尚無證據證明被告已取得報酬，爰不予宣告沒收與追徵
    。
  ㈡本件固有扣案玉山銀行金融卡在卷（本院109年度院保字第82
    3號扣押物品清單編號1所示之物，見本院卷第59頁），雖係
    供犯罪所用之物，惟因該帳戶業經列為警示帳戶，已無法再
    提供為犯罪使用顯無再予沒收之實益，爰不予諭知沒收，附
    此敘明。
五、應否強制工作部分：
    按修正前組織犯罪防制條例，對發起、主持、操縱、指揮或
    參與集團性、常習性及脅迫性或暴力性犯罪組織者，應於刑
    後強制工作之規定，經司法院釋字第528 號解釋尚不違憲；
    嗣該條例第2條第1項所稱之犯罪組織，經二次修正，已排除
    原有之「常習性」要件，另將實施詐欺手段之具有持續性或
    牟利性之有結構性組織，納入本條例適用範圍，並對參與犯
    罪組織之行為人，於第3條第1項後段但書規定「參與情節輕
    微者，得減輕或免除其刑」。惟同條第3項仍規定「應於刑
    之執行前，令入勞動場所，強制工作，其期間為三年」，該
    規定並未依個案情節，區分行為人是否具有反社會的危險性
    及受教化矯治的必要性，一律宣付刑前強制工作3年。然則
    ，衡諸該條例所規定之強制工作，性質上原係對於有犯罪習
    慣，或因遊蕩、懶惰成習而犯罪者，所為之處置，修正後該
    條例既已排除常習性要件，從而，本於法律合憲性解釋原則
    ，依司法院釋字第471 號關於行為人有無預防矯治其社會危
    險性之必要，及比例原則等與解釋意旨不相衝突之解釋方法
    ，應為目的性限縮，對犯該條例第3條第1項之參與犯罪組織
    罪者，應視其行為之嚴重性、表現之危險性、對於未來行為
    之期待性，以及所採措施與預防矯治目的所需程度，於有預
    防矯治其社會危險性之必要，且符合比例原則之範圍內，決
    定是否宣告刑前強制工作（參考最高法院108年度台上大字
    第2306號大法庭裁定意旨）。查被告參與本件詐欺集團，雖
    得依組織犯罪防制條例第3條第3項規定一併宣告強制工作，
    惟本院審酌被告並無不法行為紀錄，於本件係擔任提領詐騙
    款項之車手，居於組織之下層地位，聽命於管理階層之指揮
    命令，難認其參與犯罪組織之情節嚴重，表現出之危險傾向
    非高；又被告參與該犯罪組織進行犯罪期間非長，難認被告
    係因遊蕩或懶惰成習而犯罪，亦無證據足認其有實行詐欺犯
    行之習慣，反社會危險性非高，認本案主文欄所示徒刑之宣
    告及執行已足矯治被告之社會危險性，依比例原則認並無再
    予宣告刑前強制工作之必要，附此敘明。
據上論斷，應依刑事訴訟法第299條第1項前段，組織犯罪防制條
例第3條第1項後段，洗錢防制法第14條第1項，刑法第11條、第2
8條、第339條之4第1項第2款、第55條、第51條第5款，刑法施行
法第1條之1第1項，判決如主文。
本案經檢察官黃秋婷提起公訴，檢察官林煒容、蔣得龍到庭執行
職務。
中　　華　　民　　國　　110 　年　　12　　月　　8 　　日
            刑事第九庭  審判長  法  官  陳培維
　　　　　　　　　              法  官  陳怡珊
　　　　　　　　　              法  官  彭國能
以上正本證明與原本無異。
如不服本判決應於收受判決後20日內向本院提出上訴書狀，並應
敘述具體理由；其未敘述上訴理由者，應於上訴期間屆滿後20日
內向本院補提理由書（均須按他造當事人之人數附繕本）「切勿
逕送上級法院」。
告訴人或被害人如不服判決，應備理由具狀向檢察官請求上訴，
上訴期間之計算，以檢察官收受判決正本之日起算。
                                書記官  陳宇萱
中　　華　　民　　國　　110 　年　　12　　月　　9 　　日
附錄本案論罪科刑所犯法條
組織犯罪防制條例第3條第1項：
發起、主持、操縱或指揮犯罪組織者，處3 年以上10年以下有期
徒刑，得併科新臺幣1 億元以下罰金；參與者，處6月以上5年以
下有期徒刑，得併科新臺幣1 千萬元以下罰金。但參與情節輕微
者，得減輕或免除其刑。
中華民國刑法第339條之4：
犯第339 條詐欺罪而有下列情形之一者，處1年以上7年以下有期
徒刑，得併科1百萬元以下罰金：
一、冒用政府機關或公務員名義犯之。
二、三人以上共同犯之。
三、以廣播電視、電子通訊、網際網路或其他媒體等傳播工具，
    對公眾散布而犯之。
前項之未遂犯罰之。
洗錢防制法第第14條：
有第二條各款所列洗錢行為者，處7 年以下有期徒刑，併科新臺
幣5 百萬元以下罰金。
前項之未遂犯罰之。
前二項情形，不得科以超過其特定犯罪所定最重本刑之刑。
附表

編號 被害人 詐騙時間及手法 匯款時間 新臺幣（下同） 匯入之帳戶 遭提款之時間 遭詐騙提款卡或金額 領款車手／提領人  1 黃惟翔 詐欺集團成員於108年8月25日18時許，以LINE通訊軟體發送訊息予被害人，佯稱：在「浪勢娛樂」博奕網站代理他人打玩遊戲賺取點數，待贏得點數後，需先匯點數一半款項之指定帳戶，即可換取所有點數之款項等語，使被害人陷於錯誤，而匯款至指定帳戶內。 108年8月26日18時34分許 3萬元 玉山銀行帳號000-0000000000000號帳戶 ①108年8月26日20時33分許 ②108年8月26日20時34分許 ③108年8月26日20時35分許  　 ①2萬元   ②2萬元   ③2萬元 （本案審理 範圍僅為被 害人黃惟翔 所匯3萬元 部分，因金 錢混同無法 明確區分被 告各次提領 款項之來源 ，是就被告 提領行為共 同評價） 　 陳威喨 2 徐佳良 詐欺集團成員於108年8月28日22時31分許，以LINE通訊軟體發送訊息予被害人，佯稱：在「浪勢娛樂」博奕網站代理他人打玩遊戲，並預先儲值等語，使被害人陷於錯誤，而匯款至指定帳戶內。 108年8月28日23時41分許 2萬8,000元 第一銀行帳號000-00000000000 號帳戶 ①108年8月29日21時4分許 ②108年8月29日21時5分許 ③108年8月29日21時5分許 ④108年8月29日21時6分許 ①2萬元   ②2萬元   ③2萬元   ④1萬1,000元 （本案審理範圍僅為被害人徐佳良所匯3萬1千元部分，因金錢混同，無法明確區分被告各次提領款項之來源，是就被告提領行為共同評價）　 陳威喨    108年8月29日0時21分許 3,000元